臺灣高等法院高雄分院刑事判決
110年度上訴字第958號
上  訴  人  臺灣高雄地方檢察署檢察官
被      告  陳韋琳




上列上訴人因被告違反商業會計法等案件，不服臺灣高雄地方法
院110年度易緝字第12號，中華民國110年8月27日第一審判決（
起訴案號：臺灣高雄地方檢察署108年度偵字第9263號），提起
上訴，本院判決如下：
    主  文
上訴駁回。
    事  實
一、陳韋琳（原名陳珮琳）受身分不詳自稱「劉奕辰」之人之邀
    ，擔任兆融國際實業有限公司（下稱兆融公司，原名兆融國
    際行銷有限公司，民國94年4月26日變更營業人名稱，原址
    設高雄市○鎮區○○路00號，於94年6月28日遷址至高雄市○○區
    ○○○路000號4樓，復於95年3月14日遷址至高雄市○鎮區○○路0
    0號4樓）之登記負責人，為商業會計法上之商業負責人。陳
    韋琳明知兆融公司與如附表編號1至10所示營業人並無實際
    銷貨或提供勞務之事實，仍與「劉奕辰」共同基於填製不實
    會計憑證之概括犯意聯絡，於如附表編號1至10所示期間（
    即94年4月至11月間），由「劉奕辰」以兆融公司名義，連
    續開立如附表編號1至10所示不實會計憑證統一發票予各該
    營業人，嗣各該營業人即持不實統一發票向稅捐機關申報營
    業稅，以扣抵進項稅額，足生損害於稅捐稽徵機關對於營業
    稅稽徵之公平性及正確性（惟無證據可證已生實際逃漏營業
    稅之結果）。
二、案經財政部高雄國稅局移送臺灣高雄地方檢察署檢察官偵查
    起訴。
    理  由
一、檢察官、被告陳韋琳於本院審判程序時，就本判決所引用之
    傳聞證據，均明示同意有證據能力（見本院卷第88、89頁）
    ，本院認此等傳聞證據之取得均具備任意性、合法性等情，
    其內容與本件待證事實具有關聯性，合於一般證據之採證基
    本條件，且證明力非明顯過低，以之作為證據，均屬適當，
    依刑事訴訟法第159條之5第1項規定，皆有證據能力。
二、被告對於本件連續填製不實會計憑證統一發票之犯罪事實於
    本院坦承不諱，並有兆融公司營業稅稅籍資料查詢作業、財
    政高雄市國稅局新開業營業人訪問卡、委託書、如附表編號
    1至10「證據清單」欄所示證據在卷可查，足認被告出於任
    意性之自白與事實相符，堪予採為認定事實之基礎。從而，
    本件事證明確，被告填製不實會計憑證犯行，堪以認定，應
    依法論科。
三、論罪科刑
  ㈠新舊法比較
　　被告為如附表編號1至10所示犯行後，刑法業於94年1月7日
    修正公布，並於95年7月1日施行；商業會計法亦於95年5月2
    4日經修正公布，並於95年5月26日施行，爰就與本案有關部
    分，比較新舊法如下：
  ⒈商業會計法部分
　　修正前商業會計法第71條之法定刑原為「5年以下有期徒刑
    、拘役或科或併科新臺幣15萬元以下罰金」，修正後之法定
    刑則為「5年以下有期徒刑、拘役或科或併科新臺幣60萬元
    以下罰金」，以修正前之規定較有利被告，自應適用其行為
    時即修正前之商業會計法第71條處斷。
  2.刑法部分
    刑法有關共犯、罰金刑、連續犯等規定，均於94年2月2日均
    有修正，並自95年7月1日施行。刑法第28條、第31條第1項
    前段將「實施」修正為「實行」，新舊法之共同正犯範圍因
    而有所變動，惟被告之犯罪行為，依修正前後刑法第28條規
    定，均成立共同正犯，適用新法並未較有利於被告。又修正
    前刑法第33條第5款規定：「罰金：1元（銀元）以上。」修
    正後刑法第33條第5款則規定：「罰金：新臺幣1000元以上
    ，以百元計算之。」，修正後刑法第33條第5款所定罰金刑
    最低數額，較之修正前提高，自以修正前刑法第33條第5款
    規定較為有利。另刑法第56條有關連續犯之規定，已於此次
    修正刪除，此雖非犯罪構成要件之變更，然顯已影響行為人
    之法律效果，比較新、舊法結果，以舊法較為有利。本件綜
    上比較結果，關於上開刑法條文之修正，整體而言仍以修正
    前之規定有利於被告，且不能割裂適用，故仍應整體適用舊
    法之規定。
　㈡核被告所為，係犯修正前商業會計法第71條第1款之填製不實
    罪。被告與「劉奕辰」就本件犯行間，互有犯意聯絡及行為
    分擔，應論以共同正犯。被告與「劉奕辰」於如附表編號1
    至10所示時間，先後多次填製不實之行為，時間緊接，手法
    類似，犯罪構成要件相同，顯係基於概括犯意為之，為連續
    犯，應依修正前刑法第56條之規定論以一罪，並加重其刑。
　㈢公訴意旨雖未論被告犯商業會計法第71條第1款之填製不實罪
    ，惟起訴書已敘及被告明知無實際交易，仍開立如附表編號
    2、3、5所示不實統一發票予各該營業人之事實，且經原審
    檢察官補充此部分之起訴法條，本院自應予以補充法條而審
    理。又被告與「劉奕辰」明知無實際交易，仍開立如附表編
    號1、4、6至10所示不實統一發票予各該營業人部分，與經
    起訴論罪之如附表編號2、3、5所示部分，有修正前連續犯
    之裁判上一罪關係，為起訴效力所及，本院亦應予以審理，
    均併此敘明。
四、對原判決之上訴說明
  ㈠原審認被告犯罪之罪證明確，因而適用修正前商業會計法第7
    1條第1款，刑法第2條第1項、第2項、第11條前段、第38條
    之1第1項前段、第3項，修正前刑法第28條、第56條、第41
    條第1項，罰金罰鍰提高標準條例第2條，中華民國96年罪犯
    減刑條例第2條第1項第3款規定，並以行為人之責任為基礎
    ，審酌被告與「劉奕辰」共同開立不實發票，增加稅捐稽徵
    機關之查核困難、紊亂稅捐體制，足生損害於稅捐稽徵機關
    對於營業稅稽徵之公平性及正確性，實有不該，再審酌被告
    開立之不實發票之數量合計達87張、發票金額合計逾千萬元
    ，復斟以被告之犯罪動機、手段、於原審自述之智識程度及
    生活狀況、前科素行、否認犯行（上訴本院後已坦承犯行）
    之犯後態度等一切情狀，量處有期徒刑8月，並依法減刑二
    分之一為有期徒刑4月，並諭知如易科罰金以新臺幣（下同
    ）900元折算1日之折算標準。復就沒收部分敘明：被告自承
    就本件曾獲取兆融公司之薪資等語，且兆融公司於94年間申
    報被告之薪資給付總額為63,158元，有兆融公司94年綜合所
    得稅BAN給付清單在卷可查，足認該63,158元為被告之犯罪
    所得，雖未扣案，仍應依刑法第38條之1第1項前段、第3項
    規定宣告沒收，並於全部或一部不能沒收或不宜執行沒收時
    ，追徵其價額。經核原判決已就刑法第57條揭示之各種量刑
    條件妥為斟酌，認事用法均無違誤，量刑亦稱允當，尚無失
    輕、過重或違反比例原則、平等原則之情形。
　㈡檢察官上訴意旨以：被告於94年4月至11月連續開立不實發票
    ，金額總計達1,513萬8,458元，犯行重大，且事後否認犯行
    ，態度不佳，原審僅量處有期徒刑8月，尚嫌寬縱，其認事
    用法自有未洽，請將原判決撤銷，更為適當合法之判決等語
    。惟查，刑罰應依法益侵害之程度及行為人之責任基礎衡量
    評估，酌定與罪責程度相當之刑罰，使罰當其罪，始足以反
    映犯罪之嚴重性。原判決已具體審酌被告行為情節、犯罪手
    段、犯行危害、素行、犯後態度，及犯罪動機、目的、智識
    程度等情，核與刑法第57條之規定無違。又被告與「劉奕辰
    」共同開立不實發票之金額雖達1,513萬8,458元，惟原判決
    量刑時已審酌被告本件犯行所開立之不實統一發票張數、金
    額，未有疏漏之情，況原判決認定被告本件犯行尚無幫助各
    該營業人生實質逃漏稅之結果，而不另為無罪之諭知，檢察
    官就此部分並未上訴，此即表示檢察官認同原判決關於此部
    分之認定，依刑事訴訟法第348條第2項但書規定，此部分不
    生移審本院之效果而確定（該條修正理由參照），本院自不
    得審究被告所為是否幫助逃漏稅捐及其金額。此外，被告於
    本院終知坦承犯行，其犯後態度已有所變更，而無上訴意旨
    所認犯後態度不佳之情。是原判決審酌本案一切情狀而量之
    刑乃屬妥適，並無上訴意旨所認量刑過輕情形之可言。檢察
    官以原判決量刑過輕為由而上訴，指摘原判決不當，經核為
    無理由，應予駁回。
據上論結，應依刑事訴訟法第368條，判決如主文。
本案經檢察官甘雨軒提起公訴，檢察官王勢豪提起上訴，檢察官
葉麗琦到庭執行職務。
中　　華　　民　　國　　111 　年　　3 　　月　　9 　　日
                  刑事第九庭    審判長法  官  莊崑山
                                      法  官  惠光霞
                                      法  官  林家聖
以上正本證明與原本無異。
如不服本判決應於收受本判決後20日內向本院提出上訴書狀，其
未敘述上訴理由者，並得於提起上訴後20日內向本院補提理由書
狀（均須按他造當事人之人數附繕本）「切勿逕送上級法院」。
中　　華　　民　　國　 111　　年　　3 　　月　　9 　　日
                                      書記官  王秋淑　　
附錄本判決論罪科刑法條：
商業會計法第71條第1款（95年5月26日修正前）
商業負責人、主辦及經辦會計人員或依法受託代他人處理會計事
務之人員有左列情事之一者，處5年以下有期徒刑、拘役或科或
併科新臺幣15萬元以下罰金：
一、以明知為不實之事項，而填製會計憑證或記入帳冊者。